【裁判字號】    92,簡,141
【裁判日期】    920714
【裁判案由】    偽造文書等
【裁判全文】
臺灣屏東地方法院刑事判決                          九十二年度簡字第一四一號
    公  訴  人  臺灣屏東地方法院檢察署檢察官
    被      告  甲○○
右列被告因偽造文書等案件，經檢察官提起公訴（九十二年度偵字第一七七號），因
本院認為有刑事訴訟法第四百四十九條第二項規定之情形，宜以簡易判決處刑，逕以
簡易判決如左：
     主  文
甲○○共同連續行使偽造公文書，足以生損害於公眾及他人，處有期徒刑壹年貳月，
緩刑參年。「永聰號」 (即編號ＣＴＰ－ＰＴ三一九九號)之機漁船 (含船員)進出港
檢查表上偽造之「北勢寮安檢站溪口近海出港」、「北勢寮安檢站溪口近海進港」印
文各拾枚、「林志豪」、「御銘（鍾御銘）」、「王俊豪」、「閔（黃忠閔）」、「
榮宏（王榮宏）」署押各壹枚、「陳偉昌」、「世偉（林世偉）」署押各貳枚、「萬
達（謝萬達）署押參枚、「建明（古建明）」、「明君（蔡明君）」署押各肆枚，及
偽造之「北勢寮安檢站溪口近海出港」、「北勢寮安檢站溪口近海進港」印章各壹枚
均沒收。
     事  實  及  理  由
一、甲○○為「永聰號」（即編號為ＣＴＰ－ＰＴ三一九九號）漁船之所有人兼船長
    ，原為在屏東縣枋寮鄉附近海域，從事捕魚事業之漁民，其明知如欲出海至枋寮
    鄉附近海域捕漁時，依規定於進出該鄉漁港時，均應持自存備用之漁船進出港檢
    查簿（即外關簿）向行政院海岸巡防署第六一大隊第六一三中隊所屬之北勢寮安
    檢站申報，經該安檢站人員檢查許可後，方得進出該漁港，及依據漁船出港捕捉
    漁類時所使用之時數，向各加油站申購獲政府補助之甲種漁船用柴油，而北勢寮
    安檢站之檢查人員如准許其申報時，除會在該漁民所自存之報關簿上核簽（蓋）
    進出港口時間、所進出之海域、船員人數及檢查人員簽章外，並會在安檢站所自
    存之漁船進出港檢查簿（即內關簿）上登載進出港口之漁船名稱、編號、船上人
    數、進出港口之日期及檢查人員之簽名，以達確實管核漁船進出港口之目的。詎
    甲○○與另名不詳姓名年籍之成年人，竟共同意圖為自己不法之利益，並基於概
    括之犯意聯絡，由甲○○於民國九十年六月四月前某日，將其所有之外關簿、核
    配油手冊交予該不詳之人，由該不詳之人持先前於不詳時日，委請不知情之刻印
    業者，所偽刻之「北勢寮安檢站溪口近海出港」、「北勢寮安檢站溪口近海進港
    」各一枚，蓋用於前揭外關簿上，並於此簿上陸續偽簽林志豪（起訴書誤為林昭
    憲）、鍾御銘（御銘）、王俊豪（起訴書誤為游凱鈞）、黃忠閔（閔）、王榮宏
    （榮宏）、陳偉昌、林世偉（世偉）、謝萬達（萬達）、古建明（建明）、蔡明
    君（明君）等執行安檢勤務人員之署押，偽造該漁船之進出北勢寮安檢站安檢記
    錄之公文書，足生損害於行政院海岸巡防署對漁船進出港口管理之正確性，及林
    志豪、鍾御銘、王俊豪、黃忠閔、王榮宏、陳偉昌、林世偉、謝萬達、古建明、
    蔡明君等人。該不詳之人再持上開偽造完成之公文書，向枋寮漁會分別聲請以政
    府補助價格購買甲種漁船用柴油，其等偽造公文書及詐購柴油情形如下：（一）
    於九十年六月四日某時許，偽造１、該漁船於九十年五月二十九日上午五時三十
    分出港、九十年五月三十日上午六時四十分進港之安檢記錄，並偽簽執行安檢人
    員林志豪、陳偉昌之署押各一枚；２、該漁船於九十年五月三十日上午八時二十
    分出港、九十年五月三十一日上午六時三十分進港之安檢記錄，並偽簽執行安檢
    人員陳偉昌、建明（古建明）之署押各一枚；３、該漁船於九十年五月三十一日
    上午七時四十分出港、九十年六月一日上午十一時五十分進港之安檢記錄，並偽
    簽執行安檢人員建明（古建明）、萬達（謝萬達）之署押各一枚；再於九十年六
    月四日某時持向枋寮漁會詐購甲種漁船用柴油五千公升。（二）於九十年六月十
    一日某時許，偽造１、該漁船於九十年六月五日上午七時出港、九十年六月六日
    上午六時二十分進港之安檢記錄，並偽簽執行安檢人員御銘（鍾御銘）、萬達（
    謝萬達）之署押各一枚；２、該漁船於九十年六月六日上午七時三十分出港、九
    十年六月七日上午六時四十分進港之安檢記錄，並偽簽執行安檢人員萬達（謝萬
    達）、明君（蔡明君）之署押各一枚；３、該漁船於九十年六月七日上午八時二
    十分出港、九十年六月八日下午五時三十分進港之安檢記錄，並偽簽執行安檢人
    員明君（蔡明君）、建明（古建明）之署押各一枚；再於九十年六月十一日某時
    持向枋寮漁會詐購甲種漁船用柴油五千公升。（三）於九十年六月十九日某時許
    ，偽造１、該漁船於九十年六月十二日上午七時十分出港、九十年六月十三日上
    午十時二十分進港之安檢記錄，並偽簽執行安檢人員王俊豪、世偉（林世偉）之
    署押各一枚；２、該漁船於九十年六月十六日上午六時三十分出港、九十年六月
    十八日上午六時五十分進港之安檢記錄，並偽簽執行安檢人員建明（古建明）、
    明君（蔡明君）之署押各一枚；再於九十年六月十九日某時持向枋寮漁會詐購甲
    種漁船用柴油五千公升。（四）於九十年六月二十八日某時許，偽造１、該漁船
    於九十年六月二十日上午五時十分出港、九十年六月二十二日上午八時三十分進
    港之安檢記錄，並偽簽執行安檢人員閔（黃忠閔）、榮宏（王榮宏）之署押各一
    枚；２、該漁船於九十年六月二十六日上午六時二十分出港、九十年六月二十七
    日上午六時五十分進港之安檢記錄，並偽簽執行安檢人員世偉（林世偉）、明君
    （蔡明君）之署押各一枚；再於九十年六月四日某時持向枋寮漁會詐購甲種漁船
    用柴油五千公升。均使不知情之枋寮漁會員工因此陷於錯誤，誤認甲○○確實符
    合以政府補助價格購買甲種漁船用油之資格，而同意以政府補助價格即每公升五
    ‧二八八元之售價，出售上開油料予其等，使其等共計取得十六萬二百四十元之
    不法利益（當時市售高級柴油之價格為每公升十三點三元，其中價差為每公升八
    點０一二元），嗣為海岸巡防署人員於九十一年十二月十三日上午十一時二十分
    許，循線查獲上情。
二、右揭事實，業據被告甲○○於本院調查時坦承不諱，核與證人蔡明君、陳偉昌、
    古建明、謝萬達、鍾御銘、林世偉、黃忠閔等於偵訊時證述其等確遭人偽造署押
    之情節相符，復有被告所自存之進出港檢查簿、中油加油歷史紀錄、補充漁船油
    申請書、配油手冊各一份附卷可稽，足認被告上開不利於己之自白，確與事實相
    符，應可採為被告論罪之依據，本案事證明確，被告犯行已堪認定。
二、按漁民自存之進出港檢查簿上之安檢紀錄，係表示安檢人員已經完成檢查該漁船
    行為之意，為公務員職務上制作之文書，自應認定為公文書。又按刑法第二百十
    八條第一項所稱之公印，指表示公務機關或機關長官資格及其職務之印信而言，
    即俗稱大印與小官章，若僅為證明稅款已經繳納之稅戳，其效用顯然不同，自難
    以公印論。最高法院七十一年台上字第一八三一號判例可資參照。被告等人偽刻
    「北勢寮安檢站溪口近海出港」、「北勢寮安檢站溪口近海進港」等私印，並偽
    造進出港之安檢紀錄，再持以購買漁船用油，核被告所為，係犯刑法第二百十六
    條、第二百十一條之行使偽造公文書罪、第二百十七條第一項之偽造印章罪及刑
    法第三百三十九條第二項之詐欺得利罪。被告等偽造「北勢寮安檢站溪口近海出
    港」、「北勢寮安檢站溪口近海進港」印章，並持以蓋用而偽造印文於前述報關
    簿上，所犯偽造印章與偽造公文書間，有方法結果之牽連關係，應依刑法第五十
    五條，從一重之偽造公文書論處。被告等偽造前述安檢人員之署押為偽造公文書
    行為之階段行為，又偽造公文書之低度行為為其後行使偽造公文書之高度行為所
    吸收，均不另論罪。被告等利用不知情之刻印人員偽造上開印章部分，係屬間接
    正犯。被告就上開犯行與另名不詳姓名之人間有犯意聯絡、行為分擔，均為共同
    正犯。被告先後多次詐欺得利及行使偽造公文書犯行，時間緊密，所犯罪名各自
    相同，顯係各基於概括犯意為之，應分依刑法第五十六條連續犯規定，分別以一
    罪論，並依法加重其刑。又被告所犯行使偽造公文書罪及詐欺得利罪間，具方法
    結果之牽連關係，為牽連犯，應從較重之連續行使偽造公文書罪處斷。爰審酌被
    告因本案犯罪所得甚鉅，且偽造安檢記錄詐以政府補助價格購取油料，辜負政府
    貼補漁民所得之美意，惡性非輕，惟其犯後已坦承犯行，態度尚可等一切情狀，
    量處如主文所示之刑。又被告於最近五年內未曾受有期徒刑以上刑之宣告，有卷
    附台灣高等法院被告全國前案紀錄表可稽，其僅因一時失慮，致罹刑章，堪認經
    此偵審及判刑程序，當知警惕，而無再犯之虞，所宣告之刑以暫不執行為當，併
    依法予以宣告緩刑三年，以啟自新。「永聰號」 (即編號ＣＴＰ－ＰＴ三一九九
    號)之機漁船 (含船員)進出港檢查表上偽造之「北勢寮安檢站溪口近海出港」、
    「北勢寮安檢站溪口近海進港」印文各十枚、「林志豪」、「御銘（鍾御銘）」
    、「王俊豪」、「閔（黃忠閔）」、「榮宏（王榮宏）」署押各一枚、「陳偉昌
    」、「世偉（林世偉）」署押各二枚、「萬達（謝萬達）署押三枚、「建明（古
    建明）」、「明君（蔡明君）」署押各四枚，及偽造之「北勢寮安檢站溪口近海
    出港」、「北勢寮安檢站溪口近海進港」印章各一枚，雖均未扣案，但無證據足
    認已經滅失，均應依刑法第二百十九條之規定宣告沒收。
據上論斷，應依刑事訴訟法第四百四十九條第二項、第四百五十條第一項、第四百五
十一條之一第三項，刑法第二十八條、第五十六條、第二百十六條、第二百十一條、
第二百十七條、第三百三十九條第二項、第五十五條、第七十四條第二款、第二百十
九條，罰金罰鍰提高標準條例第一條前段，逕以簡易判決如主文。
中      華      民      國     九十二     年     七      月     十四    日
                                      臺灣屏東地方法院刑事第一庭
                                                法  官  林世民
右正本證明與原本無異。
如不服本件判決，得自收受送達之日起十日內，向本院提起上訴。
                                                書記官  薛慧茹
中      華      民      國     九十二     年    七      月     十四    日
刑法第二百十一條
偽造、變造公文書，足以生損害於公眾或他人者，處一年以上七年以下有期徒刑。
刑法第二百十六條
行使第二百十條至第二百十五條之文書者，依偽造、變造文書或登載不實事項或使登
載不實事項之規定處斷。
刑法第三百三十九條
意圖為自己或第三人不法之所有，以詐術使人將本人或第三人之物交付者，處五年以
下有期徒刑、拘役或科或併科一千元以下罰金。
以前項方法得財產上不法之利益或使第三人得之者，亦同。
前二項之未遂犯罰之。


司法院資訊處製作；財團法人民間司法改革基金會備份。
